【裁判字號】    90,台上,6809
【裁判日期】    901108
【裁判案由】    業務過失致人於死
【裁判全文】
最高法院刑事判決                                九十年度台上字第六八○九號
    上訴人  台灣高等法院台南分院檢察署檢察官
    被  告  甲○○
右上訴人因被告業務過失致人於死案件，不服台灣高等法院台南分院中華民國八十八
年八月二十三日第二審更審判決（八十八年度交上更(二)字第一五三號，起訴案號：台
灣嘉義地方法院檢察署八十四年度偵字第五二四號），提起上訴，本院判決如左：
    主  文
原判決撤銷，發回台灣高等法院台南分院。
    理  由
本件原判決以公訴意旨略以：被告甲○○以駕駛農用搬運車為業，係從事駕駛業務之
人，於民國八十三年七月三十日下午四時三十分許，駕駛農用搬運車，沿嘉義縣溪口
鄉○○○道路往溪口方向行駛，應注意能注意車前狀況，竟疏未注意，貿然急馳，致
與游泰郎所乘騎沿同方向行駛，途經上址，車牌ＦＬＳ－八八一號之機車相撞，造成
游泰郎頭部顱內出血，不治死亡，因認被告涉犯刑法第二百七十六條第二項之業務過
失致人於死罪嫌云云。經審理結果，認被告之犯罪不能證明，因而維持第一審諭知被
告無罪之判決，駁回檢察官在第二審之上訴，固非無見。
惟查：審理事實之法院對於被告有利及不利之證據，應一律注意，詳為調查，綜合全
案證據資料，本於經驗法則以定其取捨，並將取捨證據及得心證之理由於判決內詳為
說明。故證據雖已調查，如尚有其他部分並未調查，仍難遽為被告有利或不利之認定
；如有應調查之證據未予調查，率行判決，其判決當然為違背法令。(一)、原判決以證
人陳志豪、葉文益於事實審偵、審中證稱其等看到被告農用搬運車車頭朝溪口方向，
死者機車置於對向苗圃旁路邊，陳志豪並證稱（機車）碎片在死者機車附近，死者倒
在苗圃對向車道農用搬運車後面約十幾公尺，碎片在路中心靠苗圃一點，不是在路邊
，並未注意看地上有無刮地痕等語，核與被告供稱伊車子剛發動，看後視鏡發現死者
人車倒地，即下車看，死者機車倒在伊車後約三公尺等語大致相符，因而認被告供稱
伊車子剛發動，被害人倒在其車後，應堪採信，而否定公訴意旨所指被告貿然急馳之
事實。惟證人陳志豪、葉文益均稱所見機車係站立的（第一審卷八十二頁），且依卷
附檢察官勘驗筆錄及肇事後被害人機車照片顯示，被害人所駕駛之機車自右照後鏡、
手把、變速器、車身塑鋼板及排氣管均有倒地後磨地之痕跡（相驗卷第十三頁、第四
十頁）等情以觀，該機車倒地時是否係右方著地而造成機車右側與道路摩擦之刮擦痕
？若然，參以被告亦供陳將機車牽至農用搬運車後面之路旁，（機車）碎片係伊撿起
來放在機車旁邊等語（第一審卷第六十頁正面）。該二證人所見之現場狀況，是否已
遭被告破壞？非無可疑。若然，該二證人之前開證詞即非肇事時現場之實況，能否據
為被告有利之認定，亦有可疑。實情如何？原審未予究明釐清，遽採該二證人之前開
證詞為被告有利之論據，尚有可議。(二)、依卷附肇事後被害人機車受損之照片顯示，
該機車後座及尾燈損害嚴重，燈座變形（相驗卷第四十四頁），而著地之排氣管則僅
有擦刮痕，並未變形（相驗卷第四十頁），機車上塑膠材質之左右後方向燈則均完好
無損，該機車後座尤其尾燈左側是否遭受重力撞擊？亦待釐清。苟被害人之機車係自
行摔倒，機車後座尾燈是否可能造成如前述之損壞情狀？被害人之機車是否先遭撞擊
後失去重心始往右倒地？若然，參以卷附台灣省嘉雲區車輛行車事故鑑定委員會八十
四年一月十二日嘉鑑字第八三六六八號函稱被害人之機車受損情況不似自行摔倒所致
之擦地痕云云，及證人即被告之兄嫂王鳳玲證稱當時沒有其他車輛在路上行駛等語（
相驗卷第三十三頁背面）以觀，該機車是否遭被告駕駛前開農用搬運車撞及殊有可疑
。又警員比對機車受損處與農用搬運車保險桿之高度而勘驗有無撞擊點時，是否如相
驗卷第四十三頁照片所示機車係撐起腳架立著比對，而非以約與被害人相近體重者騎
上機車，而以機車尾燈部分與農用搬運車比對勘驗？若然，證人即警員蘇敏謙證稱：
「比對結果未發現撞擊點」云云，即不適資為論斷被告之農用搬運車無撞及被害人機
車之依據。以上諸疑點，實情如何？與被告有無前開犯行之認定至有關係，原審未予
究明，遽為被告無罪之判決，尚嫌速斷，其審理猶有未盡。又證人陳志豪於原審證稱
被害人當時不會講話，一直在呻吟等語（原審法院上更(二)字卷第五十三頁正面）。如
果無訛，被害人如何將事故發生之情形告知證人？原審未予查明釐清，遽於理由三之
(四)謂苟死者係被告所撞倒，衡情應會將被撞之事告知證人，在現場之人亦會談論，竟
均未為之，足徵死者非被告所撞倒，而為被告有利之認定，亦有可議。檢察官上訴意
旨指摘原判決不當，尚非全無理由，應認仍有撤銷發回更審之原因。
據上論結，應依刑事訴訟法第三百九十七條、第四百零一條，判決如主文。
中      華      民      國     九十     年     十一     月      八      日
                              最高法院刑事第四庭
                                  審判長法官  董  明  霈
                                        法官  丁  錦  清
                                        法官  林  茂  雄
                                        法官  王  居  財
                                        法官  張  祺  祥
      右正本證明與原本無異
                                              書  記  官
中      華      民      國     九十     年     十一     月     十三     日


司法院資訊處製作；財團法人民間司法改革基金會備份。
